臺灣桃園地方法院刑事判決　　　　　　　　　　　　　九十年度訴字第一八二號
　　公　訴　人　臺灣桃園地方法院檢察署檢察官
　　被　　　告　甲○○
　　選任辯護人　左自奎律師
右列被告因偽造有價證券等案件，經檢察官提起公訴（九十年度偵字第三六二三號）
，本院判決如左：
    主    文
甲○○共同意圖供行使之用，而偽造有價證券，處有期徒刑參年陸月。
偽造之票號ＣＨ五四九一八四號本票壹張、偽刻之「范矛晃」印章壹枚、本院民國八
十九年四月十日送達證書同居人欄上偽造之「范矛晃」印文壹枚均沒收。
    事    實
一、甲○○與范矛晃之女婿己○○係國小同學，因己○○累計積欠其債務新台幣（下
    同）六百七十三萬元無法償還，於民國八十六年八月一日甲○○與己○○訂立買
    賣契約書，將己○○配偶范月梅所有坐落於桃園縣平鎮市○○路一七巷二弄二號
    之房屋一棟及土地，以八百五十萬元賣予甲○○，扣除第一順位新竹國際商業銀
    行之四百三十萬元由甲○○代償，己○○尚積欠甲○○二百五十三萬元債務，甲
    ○○代償第一順位四百三十萬元之債務前，己○○應負擔其中二百五十三萬元之
    利息（八十八年七月三十一日代償，實際代償金額為四百二十五萬八千零五十八
    元），並於八十六年十一月八日完成上開房、地之過戶手續，及於八十六年十一
    月十五日點交予甲○○，且由己○○於當日開立戶名為其經營之「東三鮮花店」
    、付款人為彰化商業銀行中壢分行新明辦事處、票號ＮＡ0000000號、Ｎ
    Ａ0000000號、ＮＡ0000000號，發票日均為八十七年四月十五日
    、面額各為一百萬元（金額欄大寫部分漏載「萬」字）、一百萬元、五十三萬元
    ，共計二百五十三萬元之支票三張，及票號ＣＨ一五九二九九號、到期日為八十
    七年四月十五日、面額為二百五十三萬元之本票一張，以取回之前向甲○○借款
    六百七十三萬元之支票。嗣因己○○並未依約履行，加上之後陸續開立之戶名為
    其經營之「東三鮮花店」、付款人為彰化商業銀行中壢分行新明辦事處、票號Ｎ
    Ａ0000000號、到期日為八十七年四月二十日、面額為十五萬元，及票號
    ＮＡ0000000號、到期日為八十七年七月二十日、面額為十五萬元之支票
    二張，均分別於八十七年八月四日、七月二十一日因存款不足遭退票，而上開戶
    名為其經營之「東三鮮花店」、付款人為彰化商三鮮花店」、付款人為彰化商業
    銀行中壢分行新明辦事處、票號為ＮＡ0000000號、ＮＡ0000000
    號，發票日均為八十七年四月十五日、面額各為一百萬元、五十三萬元之支票，
    亦於八十七年十一月三十日提示遭退票（票號ＮＡ0000000號、面額為一
    百萬元之支票，因金額欄大寫部分漏載「萬」字，故未提示），甲○○得知己○
    ○岳父范矛晃在新竹擁有不少土地，因不甘損失，明知范矛晃並未在桃園縣平鎮
    市○○路一七巷二弄二號居住，且未開立發票日為八十七年一月二十五日、到期
    日為八十七年四月十五日、面額三百八十三萬元之本票一紙，做為范矛晃為其女
    婿還債己○○之用。竟基於意圖供行使之用之犯意聯絡，於八十七年十二月一日
    起至八十八年五月十七日止之某不詳時間，在台灣地區某處，夥同不詳姓名年籍
    之成年人，先由該不詳姓名年籍之成年人，於票號ＣＨ五四九一八四號本票上，
    於發票人處偽簽「丁○」署名，並於大寫金額處及發票人處，偽捺「丁○」指印
    ，復於該本票上填具票面金額三百八十三萬元、發票日為八十七年一月二十五日
    、到期日為八十七年四月十五日等應記載事項之本票一張，而完成發票行為後，
    旋由甲○○於八十八年五月十七日，向本院持以行使之，聲請核發支付命令，偽
    稱「丁○」，住桃園縣平鎮市○○路一七巷二弄二號，因郵務人員將支付命令改
    送位於同市○○路六六巷四七號之范秋苔，范秋苔再轉知其父范矛晃，范矛晃乃
    向本院提出異議，致支付命令失效。甲○○不循民事訴訟程序解決爭端，復於八
    十九年三月十四日，持上開偽造本票向本院行使之，聲請核發支付命令，偽稱范
    矛晃綽號「丁○」，住桃園縣平鎮市○○路一七巷二弄二號。甲○○復基於偽造
    私文書之犯意聯絡，於八十九年三月十四日起至八十九年四月十日止之某不詳時
    間，夥同不詳姓名年籍之成年人，或由甲○○，或由該不詳姓名年籍之成年人，
    至台灣地區某刻印店，利用該刻印店不知情之負責人，偽刻范矛晃之印章乙枚。
    嗣經本院於八十九年三月二十日，核發八十九年度促字第一○一一五號支付命令
    ，並依甲○○聲請書上所載范矛晃地址，送達於非范矛晃居住之桃園縣平鎮市○
    ○路一七巷二弄二號後，再由甲○○或該不詳姓名年籍之成年人，於八十九年四
    月十日，在桃園縣平鎮市○○路一七巷二弄二號，將上開偽造之「范矛晃」之印
    章加蓋於本院送達證書同居人欄，以表示范矛晃已收受該支付命令之意思，而偽
    造完成私文書後，再將送達證書交給送達之郵務人員送回本院，而行使之，致該
    支付命令因范矛晃並未實際收受，無從於期間內提出異議，而於八十九年五月三
    日確定。嗣甲○○於取得該確定支付命令執行名義後，旋即向臺灣新竹地方法院
    聲請對范矛晃所有位於新竹縣新埔鎮之土地為強制執行，范矛晃於接獲臺灣新竹
    地方法院八十九年七月十三日新院錦執舜字第三八七六號查封函後始知上情。
二、案經被害人范矛晃訴請臺灣桃園地方法院檢察署檢察官偵查起訴。
    理    由
一、訊據被告甲○○固供承持上開「丁○」開立之本票向本院聲請發支付命令及於支
    付命令確定後，持向臺灣新竹地方法院聲請對范矛晃所有位於新竹縣新埔鎮之土
    地為強制執行之事實不諱，惟矢口否認有前開偽造有價證券及行使偽造私文書之
    犯行，辯稱：因范矛晃是其女婿己○○向新竹國際商業銀行借貸四百三十萬元之
    保證人，上開房、地過戶於伊後，己○○尚積欠伊三百八十三萬元之債務，所以
    范矛晃開立上開本票，以擔保己○○欠伊之三百八十三萬元債務，且確係范矛晃
    親自開立交給伊；而范矛晃亦確實居住於桃園縣平鎮市○○路一七巷二弄二號，
    上開支付命令送達證書回證亦係范矛晃收受，伊並未偽造有價證券及行使偽造私
    文書云云。
（一）右揭「丁○」開立之面額三百八十三萬元本票，非范矛晃開立予被告，且范矛
      晃居住於新竹縣新埔鎮鹿鳴里十一鄰鹿鳴坑一二號，並未居住於桃園縣平鎮市
      ○○路一七巷二弄二號，上開支付命令送達證書回證亦非范矛晃收受等情，業
      據告訴人范矛晃於偵查、及本院審理中指訴歷歷，且有范矛晃之戶籍謄本影本
      一份在卷可稽（八十九年度他字第一五二八號偵查卷第一０頁）。而被告所稱
      係告訴人當其面所簽發之上開本票，經臺灣桃園地方法院檢察署檢察官連同被
      害人范矛晃提出其於七十九年一月二十三日、八十七年十一月十七日向新竹縣
      新埔鎮農會之農業發展基金貸款所立具之借據原本、影本各一紙、及范矛晃於
      八十九年八月三十一日當庭所寫筆跡一紙、偵訊筆錄二紙、指紋卡一紙，送往
      法務部調查局鑑定結果，本票上筆跡與前開范矛晃書寫之字據筆跡，筆劃特徵
      不符；本票大寫金額欄上所捺指紋亦與范矛晃於臺灣桃園地方法院檢察署所按
      捺之指紋卡上之指紋不同，發票人欄之指紋則因捺印模糊不清，無法比對，此
      有該局八十九年十二月十三日（八九）陸（二）字第八九０八九九七一號鑑定
      通知書附卷可參（八十九年度他字第一五二八號偵查卷第六０頁）。又經臺灣
      桃園地方法院檢察署將系爭本票及甲○○、范矛晃於該署按捺之指紋卡，再送
      內政部警政署刑事警察局比對，另請該局就檔存己○○十指指紋卡併予比對結
      果，本票大寫金額處之指紋與該三人之指紋均未發現相同者，亦未發現與檔存
      指紋相符者，發票人處之指紋則因模糊不清無法比對，此亦有該局九十年一月
      三十日（九十）刑紋字第八九三五號及九十一年九月五日刑紋字第０九一００
      二一八七四五號鑑驗書各一紙在卷可查（八十九年度他字第一五二八號偵查卷
      第六四頁）。是依前開鑑定結果，該紙本票絕無可能如被告所云，係告訴人當
      其面所簽發甚明。
（二）又證人己○○因積欠被告甲○○六百七十三萬元債務無力償還，於八十六年八
      月一日與甲○○訂立買賣契約書，將證人己○○配偶范月梅所有坐落於桃園縣
      平鎮市○○路一七巷二弄二號之房屋一棟及土地，以八百五十萬元之價格賣予
      甲○○，扣除第一順位新竹國際商業銀行之四百三十萬元由甲○○代償，己○
      ○尚積欠甲○○二百五十三萬元債務，甲○○代償第一順位四百三十萬元之債
      務前，己○○應負擔其中二百五十三萬元之利息，並於八十六年十一月八日完
      成上開房、地之過戶手續，及於八十六年十一月十五日點交予甲○○，且由己
      ○○於當日開立上開支票三張及本票一張以取回之前向甲○○借款六百七十三
      萬元之支票等情，業據證人己○○於本院審理中證述屬實（本院九十年九月十
      四日訊問筆錄、九月二十四日訊問筆錄），且有被告提出之買賣契約書影本一
      紙（本院刑事第貳卷）、告訴人提出之房屋及土地登記簿謄本各一紙（八十九
      年度他字第一五二八號偵查卷第一一頁、第一二頁）、及證人己○○開立之面
      額二百五十三萬元之本票一紙、支票三紙在卷可考（本院刑事第貳卷）。是證
      人己○○於八十六年十一月十五日即將上開房屋點交予被告，告訴人如何於八
      十七年間居住在上址，及收受上開送達立上開支付命令。故被告夥同姓名年籍
      均不詳之成年人偽造范矛晃印章、印文，偽造送達證書等情，應堪認定。
（三）又證人己○○將房屋過戶於被告甲○○後，僅尚欠被告甲○○二百五十三萬元
      之債務，如告訴人因係保證人，何需於事後之八十七年一月二十五日開立面額
      達三百八十三萬元之本票予被告？又證人己○○以上開房地抵押，向新竹國際
      商業銀行借貸之四百三十萬元，被告甲○○予過戶後並未馬上清償，迄八十八
      年七月三十一日始清償，告訴人於該筆借貸清償前，其保證人之責任並未解除
      ，何需再開立面額達三百八十三萬元之本票予被告以供擔保？何況若係為擔保
      新竹商業銀行之借貸而開立本票於被告，則其銀行保證之金額高達四百三十萬
      元，為何僅開立面額三百八十三萬元之本票予被告？又被告既知告訴人范矛晃
      為證人謝幀華之銀行貸款之保證人，亦供稱曾一起至銀行繳利息，則豈有不知
      告訴人姓名之理。何況被告於八十八年五月二十七日曾因申請發支付命令遭告
      訴人范矛晃提出異議而失效，為何不循民事訴訟途徑解決爭端，反於事隔一年
      多再次向本院聲請發支付命令，此有違常情。再者，告訴人范矛晃就本院八十
      八年度促字第一八五六四號支付命令提出異議，若本院八十九年度促字第一０
      一一五號支付命令之送達確實係其親自簽收，則斷無於收受上開支付命令送達
      後仍無動於衷，任令該支付命令確定之理。是告訴人范矛晃所稱送達證書上之
      印文之印章非其所有及蓋印之詞，亦足採信。
（四）被告於偵查中辯稱：系爭本票確係告訴人為代償己○○之欠債，在桃園縣平鎮
      市○○路十七巷二弄二號己○○住處，親自交給伊，但伊並未看到告訴人當場
      簽發。原本己○○要將該處房屋及坐落之同鎮○○段五六三地號土地過戶予伊
      還債，但因上開房地尚有銀行抵押貸款未還，未能過戶，故范矛晃簽發該紙本
      票予伊云云（八十九年度他字第一五二八號偵查卷第二三頁反面、第二四頁正
      面）；於本院審理中改辯稱：因范矛晃是之前己○○向新竹國際商業銀行借貸
      四百三十萬元之保證人，上開房、地過戶於伊後，己○○尚積欠伊三百八十三
      萬元之債務，所以簽發上開本票，以擔保己○○欠伊之三百八十三萬元債務，
      且確係范矛晃親自簽發交給伊云云（本院九十一年十月十四日審判筆錄）。就
      是否親眼見到范矛晃親自簽發系爭本票，供詞前後不一。而被告甲○○及證人
      己○○經本院送法務部調查局進行測謊鑑定結果，就被告對於系爭本票是范矛
      晃簽發給伊，戊○○是己○○僱用等問題回答時，均呈情緒有波動，研判有說
      謊；證人己○○對於系爭本票不是伊或范矛晃所簽發，及戊○○不是伊僱用等
      問題回答時，均無情緒有波動，研判並未說謊，此有該局九十一年一月十七日
      調科參字第０九一０００一０一五０號測謊報告書一紙在卷可按（附於本院刑
      事第壹卷）。故被告夥同姓名年籍均不詳之成年人冒用「丁○」名義簽發上開
      本票等情，應堪認定。
（五）此外，並有本院八十八年度促字第一八五六四號支付命令、八十九年度促字第
      一○一一五號支付命令、本院八十九年四月十日送達證書影本、臺灣新竹地方
      法院八十九年七月十三日新院錦執舜字第三八七六號查封函影本各一紙、及證
      人己○○另開立之面額各為十五萬元之支票二紙附卷可稽（八十九年度他字第
      一五二八號偵查卷第七頁、第九頁、第十四頁、本院刑事第壹卷）。
（六）綜上所述，被告甲○○上開辯解顯屬卸責之詞，不足採信。其聲請傳訊證人乙
      ○○，以證明證人謝幀華確係從事代書業務等情，本院認事證已明，毋再傳訊
      之必要，附此敘明。本件事證明確，被告犯行洵堪認定，應予依法論科。
二、按凡以自己犯罪之意思而參與犯罪，無論其所參與者是否犯罪構成要件之行為，
    皆為正犯，其以幫助他人犯罪之意思而參與犯罪，其所參與者，苟係犯罪構成要
    件之行為，亦為正犯；又共同實施犯罪行為之人，在合同意思範圍以內，各自分
    擔犯罪行為之一部，相互利用他人之行為，以達其犯罪之目的者，即應對於全部
    所發生之結果，共同負責（最高法院二十五年上字第二二五三號判例、二十八年
    上字第三一一○號判例參照）。核被告甲○○所為，係犯刑法第二百零一條第一
    項之偽造有價證券罪、第二百十六條、第二百十條行使偽造私文書罪。被告與姓
    名年籍不詳之成年人間，就上開犯行，有犯意之聯絡及行為之分擔，均為共同正
    犯。按行使偽造有價證券之行為，該行為本即含有詐欺之性質，除以偽造之有價
    證券供作擔保或作為新債清償而借款，則其借款之行為，為行使有價證券以外之
    另一行為，其間有方法結果關係，應論以詐欺罪之牽連犯外，不再另論刑法第三
    百三十九條之詐欺罪，公訴人認被告亦犯詐欺取財未遂罪，容有誤會；又上開送
    達證書已交還送達之郵務人員，送回本院，顯已行使之，公訴人認尚未行使，亦
    有誤會，均附此敘明。又被告先後二次行使偽造有價證券之犯行，時間緊接，犯
    罪構成要件相同，顯均係基於概括犯意反覆為之，應依連續犯之規定，以一罪論
    ，並依刑法第五十六條之規定，加重其刑。公訴人雖未就被告於八十八年五月十
    七日之行使偽造有價證券犯行起訴，然本院認與起訴之八十九年三月十四日之行
    使偽造有價證券犯行部分有連續犯之裁判上一罪關係，故本院自得併予審理，亦
    附此敘明。再者，被告利用不知情之刻印店負責人偽刻「范矛晃」之印章，為間
    接正犯。又其偽造印章、印文、署押（簽名、指印），為偽造私文書、有價證券
    之部分行為；偽造私文書之低度行為為行使之高度行為所吸收；行使偽造有價證
    券之低度行為，復為偽造有價證券之高度行為所吸收，均不另論罪。被告於本票
    上偽造「丁○」簽名及指印署押，均為完成偽造有價證券而接續為之，為接續犯
    ，併予敘明。被告所犯上開行使偽造私文書、偽造有價證券罪二罪間，有方法結
    果之牽連關係，應依刑法第五十五條之規定，從一重之偽造有價證券罪處斷。爰
    審酌被告之前科素行、其品性、生活狀況、智識程度、犯罪之動機、目的、手段
    ，犯罪對社會經濟秩序及被害人所生之損害，及犯罪後並無悔意等一切情狀，量
    處如主文所示。
三、偽造之票號ＣＨ五四九一八四號本票一張，不問屬於犯人與否，應依刑法第二百
    零五條之規定沒收之，附屬其上之偽造署押亦包括在內，不另諭知沒收。偽刻之
    「范矛晃」印章一枚、本院八十九年四月十日送達證書同居人欄上偽造之「范矛
    晃」印文一枚，不問屬於犯人與否，均應依刑法第二百十九條之規定沒收之。
四、另證人丙○○與不詳姓名者涉嫌共同偽造票號ＣＨ三七四０一九號本票一張部分
    ，本院另行函請檢察官偵查，附此敘明。
據上論斷，應依刑事訴訟法第二百九十九條第一項前段，刑法第二十八條、第二百零
一條第一項、第二百十六條、第二百十條、第五十五條、第二百零五條、第二百十九
條，罰金罰鍰提高標準條例第一條前段，判決如主文。
本案經檢察官魏雯祈到庭執行職務。
中      華      民      國    九十一    年     十一     月    二十九    日
                                臺灣桃園地方法院刑事第二庭
                                      法  官  曾 正 耀
右正本證明與原本無異。
如不服本判決，應於判決送達後十日內向本院提出上訴狀( 應附繕本 )，上訴於
臺灣高等法院。
                                      書記官  文 巧 雲
中      華      民      國    九十一    年     十一     月    二十九    日
附論罪科刑依據之法條：
刑法第二百零一條
意圖供行使之用，而偽造、變造公債票，公司股票或其他有價證券者，處三年以上十
年以下有期徒刑，得併科三千元以下罰金。
行使偽造、變造之公債票、公司股票或其他有價證券或意圖供行使之用收集或交付於
人者，處一年以上七年以下有期徒刑，得併科三千元以下罰金。
刑法第二百十條
偽造、變造私文書，足以生損害於公眾或他人者，處五年以下有期徒刑。
刑法第二百一十六條
行使第二百十條至第二百十五條之文書者，依偽造、變造文書或登載不實
事項或使登載不實事項之規定處斷。
